臺灣基隆地方法院刑事判決　　　　　　 99年度簡上字第284號
上　訴　人
即　被　告　林王愛
上列上訴人即被告因傷害案件，不服本院基隆簡易庭中華民國99
年11月26日99年度基簡字第1803號第一審簡易判決（原聲請簡易
判決處刑案號：99年度偵字第5563號），提起上訴，本院管轄之
第二審合議庭判決如下︰
    主  文
上訴駁回。
林王愛緩刑貳年。
    事實及理由
一、本案經本院審理結果，認第一審簡易庭以被告林王愛所為，
    係犯刑法第277 條第1 項之傷害罪，依刑事訴訟法第449 條
    第1 項前段、第454 條第2 項，刑法第277 條第1 項、第41
    條第1 項前段，刑法施行法第1 條之1 ，判處被告有期徒刑
    3 月，如易科罰金，以新台幣（下同）1,000 元折算1 日，
    核其認事用法，尚無違誤，量刑亦稱妥適，應予維持。除就
    原審判決事實及理由欄所載「楊潔茹」更正為「楊絜茹」外
    ，其餘事實、證據及理由均引用第一審簡易判決之記載，如
    附件。
二、被告上訴意旨略以：被告於民國99年8 月9 日晚間7 時許，
    下樓移動楊絜茹擺放在樓梯之蚊香，即遭楊絜茹質問，並以
    手朝向被告之頭部指指點點，復將被告佩帶之耳環及口罩打
    落在地，被告始緊握楊絜茹之手腕，未毆打楊絜茹，請判決
    無罪等情。
三、經查：
（一）證人楊絜茹於警詢及偵查中均證稱因其在基隆市○○區○
      ○路10巷23之2 號3 樓住處之樓梯間擺放蚊香，其於99年
      8 月9 日晚間7 時許，欲將蚊香拿入屋內時，見被告移動
      該蚊香，被告斥責其不應在樓梯間點蚊香，其表示係因被
      告將垃圾及廚餘放置樓梯間，造成蚊蟲聚集始點蚊香，被
      告聞言即徒手毆打其右臉，並持續出手攻擊，因其左手抱
      小孩，其為保護小孩，即以右手阻擋被告，其右手遂遭被
      告抓傷及扭傷，之後，其即報警處理等情（見臺灣基隆地
      方法院檢察署99年度他字第792 號偵查卷第3 、12頁），
      且被告陳稱其於上開時、地，因不滿楊絜茹點蚊香，遂與
      楊絜茹發生爭吵，當時楊絜茹左手抱小孩，其曾抓楊絜茹
      之手腕，並與楊絜茹發生拉扯互毆等情（見前開偵查卷第
      25頁，本院準備程序筆錄第2 頁、審判筆錄第2 、6 頁，
      本院99年度基簡字第1926號卷第3 、4 頁），足見被告亦
      坦承確有與楊絜茹拉扯互毆之情事，堪信證人楊絜茹所述
      應非無據。
（二）被告與楊絜茹僅屬鄰居關係，其等於99年8 月9 日前未曾
      發生衝突，且其等於上開時、地發生拉扯時，楊絜茹之左
      手抱著一名小孩等情，業經被告及證人楊絜茹陳述明確（
      見前開偵查卷第3 頁、第12頁反面至第13頁、第25頁，本
      院準備程序筆錄第2 頁），可見被告與楊絜茹素無仇怨，
      衡情，正以左手環抱小孩之楊絜茹應無甘冒使所抱小孩在
      衝突拉扯中遭波及受傷，而主動攻擊與其非有深刻仇恨之
      被告之理，是被告辯稱其係因楊絜茹主動攻擊，始抓住楊
      絜茹之手腕，其未攻擊楊絜茹等情，應非可信；又警員據
      報前往現場處理時，楊絜茹確因與被告拉扯而受傷，此有
      基隆市警察局第四分局安定派出所員警工作紀錄簿供參（
      見前開偵查卷第15頁），而楊絜茹於99年8 月9 日晚間7
      時45分許，前往長庚醫療財團法人基隆長庚紀念醫院（下
      稱基隆長庚醫院）之急診就診時，受有右臉及右上額擦傷
      、右前臂及右手背擦傷、右前臂3 處及右下眼眶1 處瘀血
      、右肘及右肩扭傷等傷害，此有基隆長庚醫院診斷證明書
      附卷可稽（見前開偵查卷第5 頁），因楊絜茹前往醫院就
      診之時間，與上開肢體衝突發生之時間甚為相近，且自楊
      絜茹之受傷情形觀之，可知楊絜茹之受傷部位集中於身體
      右側，亦與證人楊絜茹所稱其為保護左手所抱小孩，遂以
      右手阻擋被告等情相符，堪信該等傷害應係上開肢體衝突
      所造成，故被告辯稱該等傷害非其造成等情，顯非可信。
（三）綜上，被告確於上開時、地與楊絜茹發生拉扯，造成楊絜
      茹受有前述傷害，應堪認定，則原審認被告犯傷害罪，認
      事用法並無不當，被告持前詞提起上訴，為無理由，應予
      駁回。
四、被告未曾因故意犯罪受有期徒刑以上刑之宣告，此有臺灣高
    等法院被告前案紀錄表在卷可參，其係因一時衝動而為本件
    犯行，致罹刑章，且其已與楊絜茹達成和解，獲得楊絜茹之
    原諒（見本院審判筆錄第2 、3 頁），經此科刑教訓，應能
    知所警惕而不致再犯，且被告年事已高，本院認原審所宣告
    之刑，以暫不執行為適當，爰併予宣告緩刑2 年，以利自新
    。
據上論斷，應依刑事訴訟法第455 條之1 第1 項、第3 項、第
368 條、第373 條，刑法第74條第1 項第1 款，判決如主文。
本案經檢察官周懷廉到庭執行職務。
中    華    民    國   100    年    1     月    24    日
                  刑事第三庭審判長法    官  陳志祥
                                  法    官  黃梅淑
                                  法    官  邰婉玲
以上正本證明與原本無異。
本件判決不得上訴。
中    華    民    國   100    年    1     月    24    日
                                  書 記 官  蘇鈺婷
附錄論罪法條：
刑法第277 條第1 項
（普通傷害罪）
傷害人之身體或健康者，處 3 年以下有期徒刑、拘役或 1 千元
以下罰金。
附件：
臺灣基隆地方法院刑事簡易判決        99年度基簡字第1803號
聲  請  人  臺灣基隆地方法院檢察署檢察官
被      告  林王愛  女  78歲（民國○○年○月○○日生）
                    身分證統一編號：Ｚ000000000號
                    住臺北市北投區○○○路234之2號3樓
                    居基隆市○○區○○路10巷23之3號4樓
上列被告因傷害案件，經檢察官聲請以簡易判決處刑（99年度偵
字第5563號），本院判決如下：
    主  文
林王愛犯傷害罪，處有期徒刑月，如易科罰金，以新臺幣壹仟
元折算壹日。
    事實及理由
一、本件犯罪事實及證據，均引用檢察官聲請簡易判書（詳如附
    件）之記載，並就犯罪事實及證據補充記載：本件起因被告
    林王愛住居在基隆市○○區○○路10巷23之3號4樓，平日將
    其廚餘及垃圾置放在上址樓梯間致生蚊子，因而同棟大樓3
    樓住戶即告訴人楊潔茹在上址樓梯間點燃蚊香熏趨蚊子，造
    成被告林王愛心生不悅，並於99年8月9日晚上7 時許，告訴
    人楊潔茹左手抱著1歲5月許嬰兒打開自家門，徒步走出門外
    欲下樓，在基隆市○○區○○路10巷23之2號3樓前之樓梯間
    時，適遇被告林王愛亦走至上開3 樓前之樓梯間，由被告林
    王愛質問告訴人楊潔茹並要求不得在上址樓梯間點燃蚊香熏
    ，惟告訴人楊潔茹亦告知其廚餘及垃圾置放致生蚊子，勸請
    不要堆置致生口角糾紛，被告林王愛竟基於傷害之故意，徒
    手毆打告訴人頭臉部、進而徒手抓毆告訴人楊潔茹手部等，
    完全無視告訴人左手抱著1歲5月許嬰兒，致告訴人楊潔茹受
    有右臉及右上額擦傷、右前臂及右手背擦傷、右前臂及右下
    眼眶瘀血、右肘及右肩扭傷之傷害，嗣經告訴人楊潔茹報警
    處理，並訴由臺灣基隆地方法院檢察署檢察官偵查後，始查
    悉上情，並有長庚醫療財團法人基隆長庚紀念醫院之診斷證
    明書、良德堂中醫診所之診斷證明書、告訴人楊潔茹99年10
    月1日警詢筆錄、99年11月16日偵訊筆錄各1件在卷可稽（見
    偵卷第12至13頁、第17至18頁、第24至25頁）；復酌被告林
    王愛於99年11月16日偵訊時供述：我和告訴人楊潔茹拉扯時
    ，她手有抱小孩，她用手指我，我只是抓她的手腕，我住四
    樓，她住三樓，她每天都點蚊香，已有好幾年都點蚊香，我
    覺得很熏，聞得很難過，我用腳把蚊香踢旁邊一點，她把小
    孩抱走，就打電話報警等語綦詳，並有上開偵訊筆錄在卷可
    佐（見偵卷第24至25頁），綜上以觀，本件告訴人楊潔茹左
    手抱著1歲5月許嬰兒，適遇被告林王愛，在自家門口前之3
    樓3 樓前之樓梯間，因上開起因口角衝突，惟告訴人楊潔茹
    左手抱著1歲5月許嬰兒，實無雙手併用之可能，且其為保護
    1歲5月許嬰兒不被嚇驚、攻擊，僅有自我防衛可能性而已，
    職是，告訴人楊潔茹遭受被告徒手毆抓拉扯之下，僅能以另
    一手加以阻擋防衛，應無反擊之能事，因而受有右臉及右上
    額擦傷、右前臂及右手背擦傷、右前臂及右下眼眶瘀血、右
    肘及右肩扭傷之傷害結果，並有上開診斷證明書在卷可參等
    語。
二、核被告林王愛所為，係犯刑法第277條第1項之普通傷害罪。
    玆審酌被告與告訴人為多年同棟4樓與3樓之上下鄰居，詎被
    告平日將其廚餘及垃圾置放在上址樓梯間，全然不顧同棟各
    樓層之住戶感受，依然故我之我行我素，只要我方便即可不
    在乎其他住戶反應，造成同棟各樓層住戶敢怒不敢言之姑息
    ，迨告訴人在上址樓梯間點燃蚊香熏趨蚊子，以表間接抗議
    ，被告非但不思反省，尚且興師問罪，進而口角衝突，亦全
    然無視告訴人左手抱著1歲5月許嬰兒，尚且以徒手毆打、抓
    拉扯告訴人手腕（見偵卷第25頁第12行），因而致告訴人受
    有上開傷害結果，及考量被告否認犯行，且迄今仍未與告訴
    人和解（見偵卷第14頁報告書），及本件起因係被告平日將
    其廚餘及垃圾置放在上址樓梯間之不衛生、違反公寓大樓住
    戶規約及生活品質，並斟酌被告犯後未有悔意、犯罪之動機
    、目的、手段、所生危害與犯罪後之態度、生活狀況、年紀
    約78歲許之人生經驗、智識程度，末酌其未曾有任何犯罪紀
    錄，有臺灣高等法院被告前案紀錄表1 件在卷可佐等一切情
    狀，爰量處如主文所示之刑，並諭知易科罰金之折算標準，
    用啟教化。
三、依刑事訴訟法第449條第1項前段及第3項、第454條第2 項，
    刑法第277條第1項、第41條第1項前段，刑法施行法第1條之
    1，逕以簡易判決處刑如主文。
四、如不服本判決應於收受本判決後10日內向本院提出上訴書狀
    ，並應敘述具體理由「切勿逕送上級法院」。告訴人或被害
    人如對於本判決不服者，應具備理由請求檢察官上訴，其上
    訴期間之計算係以檢察官收受判決正本之日期為準。
中    華    民    國    99    年  11    月      26    日
                    基隆簡易庭法  官  施添寶
以上正本證明與原本無異。
如不服本判決，應於判決送達後10日內，向本院提出上訴書狀，
敘述上訴理由，上訴於本院合議庭，並按他造當事人之人數附具
繕本。
中    華    民    國    99    年    11    月    26    日
                              書記官  彭筠凱
附錄本件論罪科刑法條全文：
中華民國刑法第277條（普通傷害罪）
傷害人之身體或健康者，處3年以下有期徒刑、拘役或1千元以下
罰金。
犯前項之罪因而致人於死者，處無期徒刑或7 年以上有期徒刑；
致重傷者，處3 年以上10年以下有期徒刑。
附件：上開99年度偵字第5563號聲請簡易判決處刑書1 件。
臺灣基隆地方法院檢察署檢察官聲請簡易判決處刑書
                                      99年度偵字第5563號
    被      告  林王愛  女  78歲（民國○○年○月○○日生）
                        籍台北市北投區○○○路234之2號
                        3樓
                        居基隆市○○區○○路10巷23之3號
                        國民身分證統一編號：Ｚ000000000號
上列被告因傷害案件，業經偵查終結，認為宜聲請以簡易判決處
刑，茲將犯罪事實及證據並所犯法條分敘如下：
一、犯罪事實：林王愛於民國99年8月9日晚上7時許，在基隆市
    ○○區○○路10巷23之2號鄰居楊絜茹住處大門前樓梯間，
    因堆放垃圾及燃用蚊香之事，與楊絜茹爭執，進而出手拉扯
    推打，致楊絜茹受有右臉及右上額擦傷、右前臂及右手背擦
    傷、右前臂及右下眼眶瘀血、右肘及右肩扭傷之傷害。案經
    楊絜茹訴請偵辦。
二、訊據被告林王愛，坦承因告訴人楊絜茹燃用蚊香令伊感不適
    ，乃下樓略踢開蚊香，伊有用手抓告訴人手腕，拉來拉去等
    語。核與告訴人指訴大致相符，復有診斷證明書、警員職務
    報告、安定派出所員警工作紀錄簿可佐，被告罪嫌堪予認定
    。
三、所犯法條：刑法第277條第1項傷害罪嫌。
四、依刑事訴訟法第451條第1項聲請逕以簡易判決處刑。
    此    致
臺灣基隆地方法院基隆簡易庭
中    華    民    國    99    年    11    月    22    日
                              檢察官  張  長  樹
本件正本證明與原本無異
中    華    民    國    99    年    11    月    22    日
                              書記官  辜  鈞  珩
附錄所犯法條：
刑法第277條
傷害人之身體或健康者，處 3 年以下有期徒刑、拘役或 1 千元
以下罰金。
犯前項之罪因而致人於死者，處無期徒刑或 7 年以上有期徒刑
；致重傷者，處 3 年以上 10 年以下有期徒刑。
附記事項：本件係依刑事訴訟法簡易程式辦理，法院簡易庭得不
傳喚被告、輔佐人、告訴人、告發人等出庭即以簡易判決處刑；
被告、被害人、告訴人等對告訴乃論案件如已達成民事和解而要
撤回告訴或對非告訴乃論案件認有受傳喚到庭陳述意見之必要時
，請即另以書狀向簡易法庭陳述或請求傳訊。